【裁判字號】    98,交抗,1123
【裁判日期】    981126
【裁判案由】    聲明異議
【裁判全文】
臺灣高等法院臺中分院交通事件裁定    98年度交抗字第1123號
抗  告  人
即受處分人  甲○○
上列抗告人因違反道路交通管理處罰條例案件，不服臺灣臺中地
方法院中華民國98年9月24日所為裁定（98年度交聲字第3618號
），提起抗告，本院裁定如下：
    主  文
抗告駁回。
    理  由
一、抗告意旨略以：(一)、本件交通事故之發生，並非因抗告人違
    規停車致洪演菖閃避不及所致，實係洪演菖為閃避在抗告人
    臨停處前方300公尺另一處道路施工所產生的道路縮減，又
    從兩車撞擊點及現場毫無煞車痕跡以觀，洪演菖所騎乘之機
    車已越過抗告人臨停車輛後才越入對向車道，致發生車禍，
    蓋若為閃避抗告人之車輛，現場應有減速煞車痕，顯見本件
    確實係因閃避前方道路施工警示設施所致，抗告人對本次交
    通事故之發生，並不具肇事原因。(二)、抗告人對於違規停車
    並不爭執，惟並無肇事致人死亡之情事，抗告人之違規停車
    並非本件車禍事故之肇事原因，抗告人並未觸犯刑法第276
    條業務過失致人於死，自不應以違規肇事致人於死而吊銷駕
    駛執照。(三)、抗告人以開車為業，多年來無肇事紀錄，若吊
    銷抗告人之駕駛執照對於抗告人之工作權及家計影響甚鉅。
    爰提起抗告請求撤銷原裁定云云。
二、按汽車駕駛人，駕駛汽車違反道路交通安全規則，因而肇事
    致人死亡者，吊銷其駕駛執照，道路交通管理處罰條例第61
    條第1項第4款定有明文。
三、經查：
  (一)抗告人即受處分人（下稱受處分人）甲○○駕駛車牌號碼68
    1-KJ號營業貨櫃曳引車，於民國97年5月15日13時48分許，
    在臺北縣泰安鄉○○路98號劃有禁止臨時停車標線處所臨時
    停車，因「違反道路交通安全規則肇事致人死亡」，經臺北
    縣政府警察局交通隊依違反道路交通管理處罰條例61條第1
    項第4款舉發在案。又受處分人駕駛車牌號碼681-KJ號營業
    貨櫃曳引車，於上開時、地在劃有禁止臨時停車標線處所臨
    時停車乙節，復為受處分人所自承。查受處分人上開在劃有
    禁止臨時停車標線處所臨時停車，致其所行駛之同向車道僅
    餘1．2公尺寬，妨礙他車通行，致第三人洪演菖騎乘車牌號
    碼CVZ-983號重型機車沿同向車道行駛行經該地時，為閃避
    受處分人違規停放之上開營業貨櫃曳引車，而與對向車道第
    三人陳仲揚所駕駛車牌號碼2909 -KF號自用小客車發生撞擊
    ，致洪演菖死亡，其過失行為與被害人之死亡結果間，顯有
    相當因果關係甚明，有臺北縣政府警察局97年7月21日北縣
    警交字第C00000000號舉發違反道路交通管理事件通知單、9
    7年8月12日北縣警交字第0970104 588號函、道路交通事故
    現場圖、臺北縣政府警察局新莊分局道路交通事故照片黏貼
    紀錄表各1份在卷可按；且受處分人本件違規行為，業經臺
    灣板橋地方法院依觸犯刑法第276條第2項業務過失致人於死
    罪，於98年3月12日以97年度交訴字第197號刑事判決判處有
    期徒刑5月，如易科罰金，以新臺幣1000元折算1日，於98年
    4月14日確定，亦有臺灣板橋地方法院97年度交訴字第197號
    刑事判決書及臺灣高等法院被告前案紀錄表各1份附卷可參
    ，是移送機關指稱受處分人有上開違規情事，堪予認定。
  (二)按95年2月5日公布之行政罰法第26條第1項規定：「一行為
    同時觸犯刑事法律及違反行政法上義務規定者，依刑事法律
    處罰之。但其行為應處以其他種類行政罰或得沒入之物而未
    經法院宣告沒收者，亦得裁處之」、又同條第2項規定：「
    前項行為如經不起訴處分或為無罪、免訴、不受理、不付審
    理之裁判確定者，得依違反行政法上義務規定裁處之」。究
    其立法目的，一行為同時觸犯刑事法律及違反行政法上義務
    規定時，由於刑罰與行政罰同屬對不法行為之制裁，而刑罰
    之懲罰作用較強，故依刑事法律處罰，即足資警惕時，實無
    一事二罰再處行政罰之必要，且刑事法律處罰，由法院依法
    定程序為之，較符合正當法律秩序，應優先適用，但罰鍰以
    外之沒入或其他種類行政罰，因兼具維護公共秩序之作用，
    為達行政目的，行政機關仍得以予裁處。又其他種類行政罰
    ，係指違反行政法上之義務應受「裁罰性」之「不利處分」
    ，依行政罰法第2條規定，包括限制或禁止行為之吊扣證照
    處分。是依上開規定，原處分機關仍得予裁處受處分人其他
    種類行政罰，要無適用「一事不二罰」之法理。本件受處分
    人係違反道路交通管理處罰條例第61條第1項第4款之規定，
    該規定之法律效果為吊銷其駕駛執照，揆諸上開說明，原處
    分機關裁處吊銷駕駛執照1年，亦與一事不二罰原則無違。
    又受處分人所述生活經濟困難一節，本院難就個案家中經濟
    情況不同而為相異之認定，此部分無從審酌。
  (三)受處分人抗告意旨稱本件車禍事故之肇事原因係因案發地點
    前方300公尺處之道路施工所致，與受處分人無涉云云。惟
    本案受處分人刑事部分已經法院判處其業務過失致人於死罪
    確定，已如前述，受處分人並未於該刑事案件予以爭執。且
    觀受處分人所提現場照片及卷附道路交通事故現場圖及照片
    所示，被害人洪演菖係在經過受處分人違規停放車輛時，始
    發生與對向來車相撞之事實。彼時前方雖有另1單位施工處
    ，然本案車禍肇事後，被害人現場倒地位置係在受處分人違
    規車輛左後側車輪下，機車碎片位於受處分人違規車輛左前
    側（同向車道上），機車倒臥於受處分人違規車輛前方之同
    向車道上，尚未到達前方另1施工現場，另第3人陳仲揚所駕
    駛之車牌號碼2909 -KF號自用小客車則停放於受處分人違規
    車輛左側之對向車道內，被害人洪演菖之機車車頭與陳仲揚
    自用小客車左前車頭處發生碰撞，有前開現場圖及照片可稽
    。顯見被害人洪演菖確係與受處分人違規車輛同向行駛，見
    受處分人違規車輛停放於其前方，其所騎乘之車道因受處分
    人於劃設紅線之禁止臨時停放處所停放營業貨櫃曳引車，導
    致其可通行之同向車道路寬僅餘1. 2公尺（該車道路寬原為
    3.4公尺），因而導致被害人洪演菖煞避不及而發生車禍，
    已臻明確。至洪演菖案發時何以未有減速煞車之痕跡，乃事
    涉當時其行車速度若干及現場反應等情，自無法僅以現場無
    煞車痕跡，即謂被害人洪演菖並非為閃避受處分人之違規車
    輛而發生車禍，況依現有跡證，無論依被害人洪演菖倒地位
    置、機車碎片及倒地位置，均位在與受處分人違規車輛同向
    車道內，距受處分人違規停放車輛前方之另1施工單位仍有
    一段距離，要難認被害人洪演菖非為閃避受處分人之違規車
    輛。故抗告人前揭抗告意旨亦屬無據。
四、綜上所述，本件抗告人於上開時間、地點，確有違反道路交
    通安全規則肇事致人死亡之違規情節，抗告人前開辯解，並
    非有據。原審以原處分機關所為裁罰，於法並無違誤，裁定
    駁回抗告人之聲明異議，於法並無不合。抗告人仍執陳詞，
    指摘原裁定不當，並無理由，應予駁回。
五、據上論結，應依道路交通案件處理辦法第26條、刑事訴訟法
    第412條，裁定如主文。
中    華    民    國    98    年      11    月  26    日
            刑事第九庭  審判長法  官  江  德  千
                              法  官  莊  深  淵
                              法  官  賴  妙  雲
以上正本證明與原本無異。
不得再抗告
                              書記官  蘇  昭  文
中    華    民    國    98    年      11    月  26    日


司法院資訊處製作；財團法人民間司法改革基金會備份。
